【裁判字號】    91,訴,471
【裁判日期】    920422
【裁判案由】    返還不當得利
【裁判全文】
臺灣苗栗地方法院民事判決  九十一年度訴字第四七一號
    原      告  乙○○
    被      告  甲○○
右當事人間請求返還不當得利事件，本院判決如左：
    主    文
原告之訴及假執行之聲請均駁回。
訴訟費用由原告負擔。
    事    實
甲、原告方面：
  壹、聲明：
    一、被告應給付原告新臺幣（下同）六十九萬三千六百七十七元，及自起訴狀繕
        本送達翌日起至清償日止，按年息百分之五計算之利息。
    二、願供擔保請准宣告假執行。
  貳、陳述：
    一、原告於民國八十七年八月五日上午七時許，在苗栗縣苑裡鎮南房里八四之一
        號住處失竊一整車如附表所示價值八十四萬一千零七十一元之寵物用品，嗣
        為被告於同年十月間在臺中縣外埔鄉內水尾之林地巡山時所拾獲並侵占入己
        ，其後被告於八十九年五月七日及同年月十三日晚上約八時許，於苗栗縣苑
        裡鎮星期六夜市兜售上開原告所失竊而遭被告侵占之寵物用品時，為原告發
        現報警循線於翌日凌晨一時許，在被告位於苗栗縣苑裡鎮舊社里舊社四一號
        住處當場查獲，有本院八十九年度易字第五八三號刑事判決及臺灣高等法院
        臺中分院九十年度上易字第一五六號刑事判決可稽，並有監察院調查意見足
        憑。總計原告失竊物品中，已遭被告無權處分之物品其價值為六十九萬三千
        六百七十七元。
    二、按無法律上之原因而受利益，致他人受損害者，應返還其利益。民法第一百
        七十九條定有明文。本件被告將所拾獲之原告失竊寵物用品，在夜市兜售，
        販賣予不知情之第三人，致原告喪失價值六十九萬三千六百七十七元之寵物
        用品所有權，而受有損害，被告受有上開利益係無法律上之原因，爰依首揭
        規定，求為判決被告應返還所受利益六十九萬三千六百七十七元及法定遲延
        利息。
  參、對被告抗辯所為之陳述：
    一、被告自八十七年十月間，拾獲原告所失竊一整車之寵物用品後，即將之侵占
        入己，並持續自八十七年十月間起至八十九年五月十四日為警查獲止，於苗
        栗縣苑裡鎮各夜市兜售牟利，前後長達十九個月，已將所侵占之一整車寵物
        用品，販售大半，其遭警方查獲者僅係剩餘未變賣之部分，被告侵占遺失物
        事證明確，不容否認。
    二、原告於八十九年五月十三日晚上八時許，協同證人邱俊銘發現被告在苗栗縣
        苑裡鎮星期六夜市兜售上開寵物用品時，被告表示其已販賣該用品多時，生
        意相當好，亦足認定原告所失竊一整車如附表所示之物品，多數業遭被告出
        售予不知情之第三人。
    三、按不當得利之受領人，除返還其所受之利益外，如本於該利益更有所取得，
        並應返還。但依其利益之性質或其他情形不能返還者，應償還其價額。民法
        第一百八十一條定有明文。本件原告所失竊而遭被告侵占之物品，既大部分
        業遭被告出售予第三人，而不能返還，依上開規定，被告自應償還其價額。
  肆、證據：提出原告失竊寵物用品一覽表、本院八十九年度易字第五八三號刑事判
      決、臺灣高等法院臺中分院九十年度上易字第一五六號刑事判決、監察院九十
      一年七月十二日（九一）院台司字第○九一二六○一二一五號函暨所附調查意
      見、苗栗縣警察局車輛失竊電腦輸入單及臺中縣警察局車輛尋獲電腦輸入單各
      一件（均影本）為證。並聲請訊問證人邱俊銘。
乙、被告方面：
  壹、聲明：
    一、求為判決如主文第一項所示。
    二、如受不利之判決，願供擔保請准免為假執行。
  貳、陳述：
    一、被告以販賣蔬菜為業，並兼職臺中縣政府林務局所屬后里鄉公所巡山員。八
        十九年五月十四日為警查獲之寵物用品，係被告於巡山途中，在臺中縣外埔
        鄉內水尾地區山路上所拾獲，且拾獲後並未將之出售或贈與他人，所拾獲之
        物品已悉數交由承辦員警發還原告，並未獲得不當之利益。
    二、被告所拾獲者僅係原告所失竊一整車如附表所示物品中之一部份，且被告並
        無侵占上開物品之意，茍被告有意侵占，應及早予以處理完畢才是。
    三、原告前以同一事實，依侵權行為之法律關係請求被告賠償相同之金額及法定
        遲延利息一案，業經本院八十九年度訴字第四○四號判決原告敗訴確定，茲
        原告復以同一理由提起本訴請求返還不當得利，顯無理由。
  參、證據：提出本院八十九年度訴字第四○四號民事判決、本院八十九年度易字第
      五八三號刑事判決及臺灣高等法院臺中分院九十年度上易字第一五六號刑事判
      決各一件（均影本）為證。
    理    由
一、本件原告起訴主張：其於八十七年八月五日上午七時許，在苗栗縣苑裡鎮南房里
    八四之一號住處，失竊一整車如附表所示價值八十四萬一千零七十一元之寵物用
    品，嗣為被告於同年十月間在臺中縣外埔鄉內水尾之林地巡山時拾獲並侵占入己
    ，被告於八十九年五月七日及同年月十三日晚上約八時許，於苗栗縣苑裡鎮星期
    六夜市兜售上開原告所失竊而遭被告侵占之寵物用品時，為原告發現報警循線於
    翌日凌晨一時許，在被告位於苗栗縣苑裡鎮舊社里舊社四一號住處當場查獲，總
    計原告失竊一整車如附表所示之物品中，已遭被告無權處分之物品其價值為六十
    九萬三千六百七十七元。爰依民法第一百七十九條、第一百八十一條不當得利之
    規定，求為判決被告應返還所受利益六十九萬三千六百七十七元及法定遲延利息
    等語。被告則以：伊拾獲之寵物用品，並非被告所失竊如附表所示之一整車物品
    ，僅係其中一部份，且伊拾獲後並未出售或贈與他人，所拾獲之物品已悉數交由
    承辦員警發還原告，並未受有不當得利，原告前以同一事實，依侵權行為之法律
    關係請求被告賠償相同之金額及法定遲延利息一案，業經本院八十九年度訴字第
    四○四號判決原告敗訴確定，茲原告復以同一理由提起本訴請求返還不當得利，
    顯無理由等語，資為抗辯。
二、經查：原告主張其於八十七年八月五日上午七時許，在苗栗縣苑裡鎮南房里八四
    之一號住處失竊如附表所示之寵物用品，嗣為被告於臺中縣外埔鄉內水尾之林地
    巡山時拾獲，被告並於八十九年五月十四日凌晨一時許，為警在苗栗縣苑裡鎮舊
    社里舊社四一號住處當場查獲其中一部分寵物用品等事實，業據其提出原告失竊
    寵物用品一覽表、苗栗縣警察局車輛失竊電腦輸入單、臺中縣警察局車輛尋獲電
    腦輸入單、本院八十九年度易字第五八三號刑事判決及臺灣高等法院臺中分院九
    十年度上易字第一五六號刑事判決等件為證（見本院卷第七至十三頁、六一至六
    二頁），復為被告所不爭執，堪信原告此部份之主張為真實。惟被告則以：伊拾
    獲之寵物用品，並非被告所失竊如附表所示之一整車物品，僅係其中一部份，且
    伊拾獲後並未出售或贈與他人，所拾獲之物品已悉數交由承辦員警發還原告，並
    未受有不當得利等語置辯三、按當事人主張有利於己之事實者，就其事實有舉證
    之責任。民事訴訟法第二百七十七條前段定有明文。本件原告雖主張被告拾獲其
    所失竊如附表所示之一整車寵物用品，而於八十九年五月十四日為警查獲發還者
    僅係其中一小部份物品，其價值為十四萬七千三百九十四元，其餘未發還部分，
    皆遭被告在夜市販售予不知情之第三人殆盡，該部分價值為六十九萬三千六百七
    十七元，爰請求被告返還上開所受之利益云云，惟為被告所否認，辯稱伊僅拾獲
    其中一部份寵物用品，並非一整車，且已悉數交給警方發還原告等語，經查原告
    就其主張被告係拾獲一整車寵物用品乙節，並未舉證以實其說，已難採信，此外
    原告復無法舉證證明該一整車物品扣除已發還原告部分外，其餘部分皆遭被告出
    售予第三人殆盡，且獲取六十九萬三千六百七十七元之利益，是原告此部份主張
    ，尚難信為真實。至原告聲請訊問證人邱俊銘，欲證明八十九年五月十三日晚上
    八時許，證人陪同原告於苗栗縣苑裡鎮夜市查獲被告正在販賣原告失竊之上開寵
    物用品，且被告當時表示已在夜市販售相當時日，生意很好等情，查該證人即便
    出庭證述如上內容，亦無從據以認定被告所拾獲者係原告所失竊如附表所示之一
    整車寵物用品，及除已發還原告之部分外，其餘部分皆遭被告販售予第三人殆盡
    ，並受有六十九萬三千六百七十七元之利益，是本院認無訊問該證人之必要，併
    此敘明。
四、綜上所述，原告依民法第一百七十九條、第一百八十一條規定，請求被告應給付
    六十九萬三千六百七十七元及法定遲延利息，核屬無據，應予駁回。原告之訴既
    經駁回，其假執行之聲請已失所附麗，應併予駁回。
據上論結，本件原告之訴為無理由，依民事訴訟法第七十八條，判決如主文。
中      華      民      國    九十二    年      四      月    二十二    日
                                  臺灣苗栗地方法院民事庭
~B法      官  黃佩韻
右為正本係照原本作成。
如對本判決上訴，須於判決送達後廿日內向本院提出上訴狀。
~B法院書記官  黃秀娟
中      華      民      國    九十二    年    四        月    二十二    日


司法院資訊處製作；財團法人民間司法改革基金會備份。
